臺灣臺北地方法院民事判決　　　　　　 94年度簡上字第131號
上　訴　人　丁○○
　　　　　　丙○○
共　　　同
訴訟代理人　戊○○
被上訴人　　財資企業股份有限公司
法定代理人　乙○○
訴訟代理人　甲○○
上列當事人間請求給付買賣價金事件，上訴人對於中華民國93年
9月30日臺灣臺北地方法院臺北簡易庭92年度北簡字第6262號第
一審判決提起上訴，本院於96年12月5日言詞辯論終結，判決如
下：
    主      文
上訴駁回。
第二審訴訟費用由上訴人連帶負擔。
    事實及理由
一、被上訴人起訴主張：
  (一)訴外人許文進於86年5月28日邀同上訴人之被繼承人陳秀華
    為連帶保證人，與被上訴人訂立附條件買賣契約書，以附條
    件分期付款方式購買車牌號碼Ｈ八－四二三０號自小客車乙
    輛，車輛分期總價為新台幣（以下同）736,560元，雙方並
    約定自86年6月25日起至89年5月25日止，共計36期，按期給
    付20,460元，如給付價款有任何一期遲延或分期票據有任何
    一期不獲兌現即喪失期限利益，其未清償之各期債務均視為
    全部到期，被上訴人並得隨時取回標的物。詎許文進未給付
    分期付款之第一期價款，經被上訴人取回前述車輛拍賣後，
    尚有本金375,560元、費用100,641元，及其中本金375,560
    元部分自87年11月26日起至清償日止，按年息20% 計算之利
    息，暨按日息千分之一計算之違約金迄未清償，應由連帶保
    證人陳秀華負清償責任，然陳秀華已於87年3月24日死亡，
    上訴人為其合法繼承人，應依民法第1153條規定，負連帶賠
    償責任，為此提起本件訴訟，請求上訴人連帶給付被上訴人
    476,201元，及其中375,560元自87年11月26日起至清償日止
    ，按年息20%算之利息，暨按年息20%計算之違約金；被上訴
    人願供擔保請准宣告假執行等語。
  (二)對於上訴人抗辯之陳述：
    1.系爭車輛非熱門車系，其二手車價自然偏低，且左車頭有
      碰撞，其價值明顯減少，被上訴人得立即擇期拍賣，不必
      再以書面通知上訴人，實於法有據，無須負擔損害賠償之
      責。被上訴人曾於民國86年11月5日以存證信函向債務人
      催繳車款，觀其第三、四行提及「自民國八十六年六月二
      十五日起，第一期即未付款．．．」，足以證明陳秀華並
      未繳付任何分期車款。
    2.系爭車輛新車價為695,000元，加上其他費用，分期付款
      之總價為736,500元；被上訴人係87年2月21日取回車輛，
      而非86年12月；上訴人所述產物保險公司對於一年內失竊
      之車輛係按新車總價減一成理賠，經被上訴人詢問多家產
      物保險公司均稱子虛烏有之事，失竊車之理賠款無法反映
      車況價值，再理賠金與保費成正比，上訴人以保險理賠方
      法計算車輛價值極不適宜。系爭車輛係1997年4月出廠之
      福特六和牌TELSTAR型2000CC小自客車，目前已經停產，
      無法查證當年二手車價，但同廠牌、同排氣量之FOCUS
      2000CC小自客車，新車價669000元，一年內之二手車價為
      45萬元，跨年正常車況二手車價則為42萬元，折舊為3.8
      成；另MONDEO METROATAR2000CC小自客車新價729,000元
      ，一年內之二手車價為40萬元，跨年正常車況二手車價則
      為36萬元，折舊為5.1成；另MONDEO RS2000CC小自客車新
      車價769,000元，一年內之二手車價為42萬元，跨年正常
      車況二手車價則為38萬元，以上述三種正常車況之二手車
      價平均折舊為4.6成，依此計算系爭車種跨年度之正常車
      況二手車價為377,271元（計算方式：698,650X0.46=321,
      379，698,652-321,379=377,271），系爭車輛左車頭有碰
      撞，其價格必然低於正常車，故本件以361,000元出售並
      無賤賣。
    3.系爭車輛以公平、公正、公開方式拍賣，況被上訴人亦樂
      見車輛高價賣出，以減少損失，豈有自願賠錢賤賣之理。
      按動產擔保交易法並無限制出賣人占有抵押物後，必須經
      鑑價等程序公開拍賣，被上訴人仍經鑑價及委託專業拍賣
      公司拍賣，即為顧全雙方權益避免爭議，被上訴人已經善
      盡保護雙方權益；車輛鑑價與實際拍賣價格本有差異，為
      顧及雙方權益故以高於鑑定價格之39萬元為底價，惟受到
      市場機制使然，而以361000元拍定，考量再擇期拍賣徒增
      保管費及折舊損失之虞，顧及動產擔保交易法第29條之規
      定，被上訴人同意出售予最高得標者，並無不妥之處。依
      18 條第3項不必通知利害關係人，即得逕行拍賣；有關鑑
      價表、投標書及聯合報廣告不實部分聲請傳喚及函聯合報
      查詢。
    4.提出發票、全磐汽車拍賣鑑價表、聯合報分類廣告、拍賣
      投標書、台北118支郵局存證信函第106號，存證信函之收
      信人許文進及陳秀華招領逾期經退回之信封、提出附條件
      買賣契約書、陳秀華之華南銀行大里分行開戶資料、系爭
      車輛拍賣資料（含估價、公告、拍定）、汽車新領牌照登
      記書、權威車訊節本、發票、臺灣士林地方法院民事執行
      處函、車輛拍定證明書等為證。
二、上訴人抗辯如下：
  (一)系爭附條件買賣契約上連帶保證人陳秀華之簽名非真正。陳
    秀華於系爭契約未書寫地址，與一般社會習慣不符；附條件
    買賣契約書第13條規定，簽約同時開立本票交付賣方以為分
    期付款總價之擔保，卻未為之，故陳秀華實非連帶保證人。
  (二)拍賣未以法院委託文件為之，系爭全盤汽車拍賣表、投標書
    並無公司或負責人印章，不生效力；聯合報廣告費收據非真
    正。
  (三)本件車輛於87年3月4日鑑價、同年月6日登報公告，同年月7
    日拍賣，違反強制執行法第82條拍賣期日距公告之日不得少
    於14日之規定；被上訴人之拍賣程序未依動產擔保交易法第
    19條之規定通知債務人及上訴人，造成無法公平競標，自應
    負損害賠償責任。
  (四)主債務人許文進於86年5月28日購買系爭1997年份福特六和
    廠牌新車，其總價為736,500元，因許文進第一期即未繳納
    分期付款價金，經被上訴人於86年11月18日以存證信函向許
    文進、陳秀華催繳未果，86年12月被上訴人取回車輛，至87
    年3月4日鑑價日止，使用不到一年，依據產物保險公司對一
    年內新車失竊係按車價減一成賠償，系爭車輛扣除一成（
    73,650元），系爭車輛之價格以662,850元為合理，全盤公
    司拍賣鑑價表僅36萬元，以361,000元出賣，其價格遠低於
    市價，如受通知當可找人買受，減少負擔，縱其車頭需修補
    ，約需一萬元可以回復，至於被上訴人所舉汽車雜誌不具公
    信力。因此，被上訴人違背程序造成損害共301, 850元（
    662850元-361000元=301850），倘上訴人仍須負連帶保證責
    任，扣除原判決上訴人應給付之金額，被上訴人應賠償上訴
    人287,290元，故原判決自有違誤。或者被上訴人請求之金
    額應扣除上訴人損害之金額即301,850元始為公允。
  (五)陳秀華若為連帶保證人應另立有借據或票據，不得僅由原審
    就其筆勢、運筆方式、筆畫等認定附條件買賣契約書係陳秀
    華所為。
三、被上訴人於原審聲明：上訴人連帶給付被上訴人476,201元
    ，及其中375,560元自87 年11月26日起至清償日止，按年息
    20%算之利息，暨按年息20%計算之違約金；並願供擔保請准
    宣告假執行。原審酌減被上訴人之違約金為2%，並為上訴人
    敗訴之判決，上訴人不服提起本件上訴，於本院聲明：(一)原
    判決廢棄。(二)被上訴人第一審之訴駁回。被上訴人於本院則
    聲明上訴駁回。
四、兩造不爭執之事項：
  (一)訴外人許文進與被上訴人於86年5月28日簽訂附條件買賣契
    約買受系爭車輛；上訴人為陳秀華之繼承人；許文進未依約
    繳款，被上訴人取回系爭車輛公開拍賣。
  (二)系爭車輛係86年4月出廠，被上訴人於87年3月7日公告拍賣
    ，拍賣公告底價39萬元，以36.1萬元拍定。拍賣後，尚有本
    金375,56 0元、費用100,641元及本金部分之利息、違約金
    未受清償。
五、得心證之理由：
  (一)本件經本院整理並經兩造協議簡化爭點，兩造僅爭執系爭附
    條件買賣契約書是否真正，是以本院僅就兩造協議簡化之爭
    點為審究，先予敘明。
  (二)按自認之撤銷，除別有規定外，以自認人能證明與事實不符
    或經他造同意者，始得為之，民事訴訟法第279條第3項定有
    明文。次按當事人於審判上所為不利於己之自承（自認），
    有拘束該當事人之效力，法院自應據為認定事實及裁判之基
    礎；民事訴訟事件，當事人曾為不利於己之自承（自認）時
    ，法院自可毋庸別予調查證據，即依據其自承（自認）以為
    裁判，如合法代理人在訴訟上代為自認，亦與該當事人自身
    所為者同，有最高法院18年上字第2836號判例、19年上字第
    2165號判決可資參照。而當事人主張之事實，經他造於準備
    書狀內或言詞辯論時或在受命法官、受託法官前自認者，無
    庸舉證，民事訴訟法第279條第1項亦有明文。
  (三)經查上訴人之訴訟代理人於95年9月7日本院準備程序陳述「
    上訴人訴訟代理人：附條件買賣契約書正本是真的。」並簽
    名為證（見本件95年9月7日準備程序筆錄第2頁），是系爭
    附條件買賣契約為真正乃上訴人所自認，依上開規定及判例
    意旨，本院毋庸別予調查證據，即依據其自認以為裁判。至
    於上訴人嗣後否認附條件買賣契約書之真正，核屬自認之撤
    銷，惟其曾陳述「附條件買賣契約書上的簽字，是偽造的，
    這是我合理的懷疑，但是沒有其他資料供參。」（見同上筆
    錄），復未能證明其自認與事實不符或經他造同意，尚難認
    其自認已經合法撤銷。從而，上訴人自不能更為反對之主張
    ，故上訴人否認附條件買賣契約之真正，並無足取。
六、綜上所述，被上訴人主張依兩造間附條件買賣契約及民法第
    1153條繼承之規定，請求上訴人連帶給付被繼承人應負之金
    額，尚無不合；上訴人仍執前詞否認系爭附條件買賣契約書
    之真正，抗辯其其毋庸給付，為不可採。乃原審判命上訴人
    應連帶給付被上訴人476,201元，及其中375,560元部分自87
    年11月26日起至清償日止，按年息20%計算之利息，暨按年
    息2%計算之違約金，即無不合，上訴意旨指摘原判決不當，
    求予廢棄改判，為無理由，應予駁回。
七、本件為判決之基礎已臻明確，兩造其餘之攻擊或防禦方法及
    未經援用之證據，經兩造簡化不再爭執，自無逐一詳予論駁
    之必要，併此敘明。
八、據上論結，本件上訴為無理由，依民事訴訟法第436條之1第
    3項、第463條、第449條第1項、第85條第2項，判決如主文
    。
中　　華　　民　　國　　96　　年　　12　　月　　19　　日
                  民事第五庭  審判長法　官　翁昭蓉
                   　　　　  　　　 法　官　胡宏文
                                    法  官  林妙黛
以上正本係照原本作成。
本判決不得上訴。
中　　華　　民　　國　　96　　年　　12　　月　　19　　日
                                    書記官  黃媚鵑
